【裁判字號】    99,裁,3506
【裁判日期】    991223
【裁判案由】    政府採購法
【裁判全文】
最  高  行  政  法  院  裁  定
                                      99年度裁字第3506號
上  訴  人  楊軫旭即皇達行
被 上訴 人  交通部公路總局第五區養護工程處
代  表  人  伍振男
訴訟代理人  蔡碧仲  律師
上列當事人間政府採購法事件，上訴人對於中華民國99年9月29
日高雄高等行政法院99年度訴字第229號判決，提起上訴，本院
裁定如下：
    主  文
上訴駁回。
上訴審訴訟費用由上訴人負擔。
    理  由
一、按對於高等行政法院判決之上訴，非以其違背法令為理由，
    不得為之，行政訴訟法第242條定有明文。依同法第243條第
    1項規定，判決不適用法規或適用不當者，為違背法令；依
    同法第243條第2項規定，判決有該條項所列各款情形之一者
    ，為當然違背法令。又提起上訴，應以上訴狀表明上訴理由
    並應添具關於上訴理由之必要證據，復為同法第244條第1項
    第4款及第2項所明定。是當事人提起上訴，如以原判決有不
    適用法規或適用不當為理由時，其上訴狀應有具體之指摘，
    並揭示該法規之條項或其內容；如以原判決有行政訴訟法第
    243條第2項所列各款情形為理由時，其上訴狀應揭示合於該
    條款之具體事實。上訴狀或理由書如未依上述方法表明，或
    其所表明者顯與上開法條規定之違背法令情形不相合時，即
    難認為已合法表明上訴理由，其上訴自非合法。
二、緣上訴人參與被上訴人所辦理「台1線247k+477~277k+650段
    中央分隔島島端植栽改善工程」（下稱系爭工程）採購案，
    被上訴人於民國98年4月28日開標時，綠枝香園藝工程有限
    公司（下稱綠枝香公司）標價新臺幣（下同）1,960,000元
    為最低，因低於核定底價3,115,860元8折以下，被上訴人依
    規定予廠商提出說明之機會，綠枝香公司於98年5月8日提出
    承諾表示願意繳納差額保證金，並經被上訴人同意其繳納差
    額保證金後決標。嗣綠枝香公司於98年5月14日繳足差額保
    證金，被上訴人宣布綠枝香公司以1,960,000元得標，上訴
    人前認綠枝香公司未附商業登記證明文件，不符合被上訴人
    招標文件之規定，於98年4月29日提出異議，不服被上訴人
    98年5月14日五工機字第0980007642號異議處理結果，向行
    政院公共工程委員會（下稱工程委員會）提出申訴，經工程
    委員會於98年10月2日以訴0000000號審議判斷，將原異議處
    理結果撤銷，命被上訴人另為適法之處置，被上訴人乃於98
    年11月6日以五工機字第0980019345號函復上訴人：「…因
    本標案已於98年8月25日完工並於98年10月6日經驗收合格，
    該採購標的已為不可逆，貴行號可依照政府採購法第85條第
    3項規定辦理。」惟上訴人復以被上訴人於98年5月14日之決
    標結果，有行政程序法第111條第7款規定無效之情事，提起
    行政訴訟，經原審法院判決駁回後，提起本件上訴。
三、上訴意旨雖主張：綠枝香公司未附商業登記證明文件，不符
    被上訴人招標文件規定，並經工程委員會命被上訴人另為適
    法之處理，然原判決僅就得標人文件不備一節論述其非為重
    大瑕疵，並未就系爭工程決標處分之作成如何不具重大瑕疵
    論述，顯有行政訴訟法第243條第2項第6款判決不備理由之
    違背法令；依政府採購法第50條第2項但書規定，尚需被上
    訴人以撤銷決標反不符公共利益為理由，向其上級機關請示
    並經上級機關核准，方得裁量不撤銷決標之結果，原判決未
    說明被上訴人確有向其上級機關請示並經核准之事實，逕適
    用政府採購法第50條第2項但書，構成行政訴訟法第243條第
    1項判決不適用法規或適用不當之違背法令等語。然原判決
    已就被上訴人對系爭工程之決標，是否有重大明顯之瑕疵而
    歸於無效之重要爭點，論明：依政府採購法第50條第1項第1
    款、第2款、第2項、第51條第1項前段及第85條規定，可知
    投標廠商之投標文件內容，雖有不符合招標文件之規定，並
    經審議判斷指明違反法令者，招標機關應即另為適法之處置
    ，而其處置方式由其自行負責辦理。惟依政府採購法第50條
    第2項規定，招標機關依法僅能為撤銷決標、終止契約或解
    除契約，且是否為撤銷決標之決定，在符合公益原則下被上
    訴人亦有裁量權限。顯見決標處分縱違反政府採購法第50條
    第1項第1款及第2款之規定，仍非屬行政程序法第111條第7
    款規定之重大明顯瑕疵，自非當然無效等語，詳述其判斷之
    理由，並就上訴人之主張，何以不足採，分別予以指駁甚明
    。經核本件上訴理由，仍執與起訴意旨雷同且經原審不採之
    陳詞及歧異見解，就原審認定事實及適用法律之職權行使，
    指摘為不當，並就原審已論斷者，泛言未論斷，而非具體表
    明合於不適用法規、適用法規不當、或行政訴訟法第243條
    第2項所列各款之情形，難認對原判決之如何違背法令已有
    具體之指摘。依首開規定及說明，應認其上訴為不合法。
四、依行政訴訟法第249條第1項前段、第104條、民事訴訟法第9
    5條、第78條，裁定如主文。
中    華    民    國    99    年    12    月    23    日
                    最高行政法院第六庭
                        審判長法官  藍  獻  林
                              法官  劉  介  中
                              法官  廖  宏  明
                              法官  姜  素  娥
                              法官  林  文  舟

以  上  正  本  證  明  與  原  本  無  異
中    華    民    國    99    年    12    月    24    日
                              書記官  邱  彰  德

司法院資訊處製作；財團法人民間司法改革基金會備份。
